# 非同一控制下合并中，合并方和被合并方账务及报表的处理.

提问人：137467336 时间：2019-01-21 11:16:30
请教：非同一控制下，A 公司合并 B公司，拥有 B 公司75% 股份，B 公司的各项资产及存货经评估机构评估房产增值 150 万，存货增值 50 万，在此种情况下，A 公司以 B 公司的净资产公允价值确定合并对价，（ 1 ）对于 B公司评估增值的部分，是否可根据评估增值的报告调整 B 公司的账面资产，在此情况下合并报表编制时不需要调整公允价值，减少合并层面的调整（合并报表出具时间很紧），同时根据评估调整账面会存在缴纳税款的问题，好像也是挺不划算的，在此情况下调整 B 公司的账面价值是否有法律依据？（ 2 ）如果不调整 B 公司的账面价值，在合并报表层次也不根据公允价值调整其账面价值，长投与其净资产之间的差额在合并报表层面通过商誉体现，这样操作是否可以，有没有相应的法律规定。请各位老师帮忙解答下，万分感谢。

回答人：chenyiwei
1 、根据《企业会计准则讲解（ 2010 ）》P338：“非同一控制下的企业合并中，购买方通过企业合并取得被购买方 100 ％股权的，被购买方可以按照合并中确定的可辨认资产、负债的公允价值调整其账面价值。除此之外，其他情况下被购买方不应因企业合并改记有关资产、负债的账面价值。”
由于本次收购股权比例仅为 75%，因此被收购方自身报表中不能按公允价值调账，只能在收购方合并报表层面进行调整。
2 、不可以这样处理，除非可辨认净资产的评估增值显著不重大，不具有重要性。